最高法院刑事判決　　　　　　九十四年度台上字第四八八六號
　　上　訴　人　甲○○
　　選任辯護人　張豐祥律師
上列上訴人因公共危險案件，不服台灣高等法院中華民國九十一
年十一月十二日第二審判決（九十一年度交上訴字第九一號，起
訴案號：台灣基隆地方法院檢察署九十年度偵字第四五四七號）
，提起上訴，本院判決如下：
    主  文
原判決關於駕駛動力交通工具肇事，致人傷害而逃逸部分撤銷，
發回台灣高等法院。
    理  由
本件原判決認定上訴人甲○○於民國九十年十月三十一日晚上十
時四十八分許，酒後駕駛ＨＲ─八三六六號小客車，沿基隆市○
○○路，由瑞芳往九份方向行駛，途經台北縣瑞芳鎮一０二．三
縣道十一．八公里琉琅頭處，與對向由王銘儀所駕駛附載陳婉儀
之機車發生碰撞，致王銘儀、陳婉儀受傷（飲用酒類，不能安全
駕駛動力交通工具而駕駛，及過失傷害人部分業經判刑確定）。
上訴人於肇事後，未停車查看王銘儀及陳婉儀有否受傷，即加速
駛離現場。俟駛抵瑞芳鎮○○路二四號附近，因內心不安，而於
犯罪未被發覺前，向正於附近執行勤務之台北縣警察局瑞芳分局
九份派出所員警承認肇事等情。因而維持第一審論處上訴人駕駛
動力交通工具肇事，致人傷害而逃逸部分罪刑之判決，駁回上訴
人就該部分之第二審之上訴，固非無見。
惟查：(一)刑法第六十二條前段規定，對於未發覺之罪自首而受裁
判者，減輕其刑。此為必減其刑之規定，為法定減刑原因之一。
是有無自首情形，攸關前開減刑規定之適用與否，事實審法院自
應詳加調查釐清，否則率行判決，即屬違背法令。原判決以證人
即案發當日於台北縣瑞芳鎮○○路附近，執行巡邏勤務之台北縣
警察局瑞芳分局九份派出所員警黃萬進（原判決誤載為黃進富）
之供證，謂上訴人於犯罪未被發覺前，主動向員警自首其過失傷
害部分之犯行，乃依刑法第六十二條前段之規定，減輕上訴人所
犯過失傷害罪部分之刑，而未認上訴人就所犯駕駛動力交通工具
肇事，致人傷害而逃逸部分，亦合乎自首之要件。然由卷內資料
以觀，該證人黃萬進係證述：上訴人在伊等查知本件車禍肇事者
之前，主動於九份派出所左側告知渠發生車禍（見第一審卷第四
五頁）。又原判決理由欄內於論斷上訴人成立駕駛動力交通工具
肇事，致人傷害而逃逸時，載述上訴人肇事逃逸後，於距離現場
三公里處之台北縣瑞芳鎮○○路，因良心不安，而向員警黃萬進
等「自首」其駕車肇事之犯行，並與員警折返現場處理等情（見
原判決第五頁第九行至第六頁第十二行）。倘若無訛，上訴人於
肇事致王銘儀、陳婉儀受傷後，既未留於案發現場救護被害人，
而於離開現場約三公里處，因良心不安，乃向員警黃萬進等主動
告知其駕車肇事，並與員警折返現場處理，則當時上訴人有否併
就其肇事逃逸犯行併向警方自首情事？不無疑義。乃原審未就之
詳加調查釐清，難謂無調查未盡及理由不備之違誤。(二)審理事實
之法院對於卷內與被告犯罪是否成立有關，且依法應予調查之證
據，如未詳加調查，或雖已調查，仍未調查明白，則尚難遽為被
告有利或不利之認定。原判決以上訴人於案發當日晚上十時四十
八分許，在前開地點肇事，致王銘儀、陳婉儀受傷後，未停車，
而於「四十分鐘」後，始在距肇事現場三公里處，向九份派出所
之值勤員警黃萬進等表示肇事等情，作為上訴人有肇事逃逸犯行
之依據之一（見原判決第五頁第十一至十四行）。然依卷附之酒
精測試觀察紀錄表之記載，上訴人被查獲之時間為案發當日「二
十三時十分」（見台北縣警察局瑞芳分局刑事案件偵查卷所附該
紀錄表）。則依該酒精測試觀察紀錄表所載，上訴人報警處理時
距案發時所經過時間，似為「二十二分鐘」，而非「四十分鐘」
。究竟該酒精測試觀察紀錄表所載上訴人被查獲之時間是否正確
？其與論斷上訴人報警處理時距案發時究竟歷時多久，及上訴人
所辯其於案發後「二十二分鐘」至上揭派出所，係前往報案而非
逃逸乙節，是否可採，非無關聯。乃原審未就之詳予調查究明，
即為前開認定，亦有調查未盡及理由不備之違誤。上訴人上訴意
旨指摘原判決關於駕駛動力交通工具肇事，致人傷害而逃逸部分
不當，非無理由，應認該部分有撤銷發回更審之原因。
據上論結，應依刑事訴訟法第三百九十七條、第四百零一條，判
決如主文。
中　　華　　民　　國　九十四　年　　九　　月　　八　　日
                      最高法院刑事第五庭
                          審判長法官  吳　雄　銘
                                法官  池　啟　明
                                法官  郭　毓　洲
                                法官  吳　三　龍
                                法官  韓　金　秀
      本件正本證明與原本無異
                                      書  記  官
中　　華　　民　　國　九十四　年　　九　　月　 十二 　日
                                                      Ｅ
